【裁判字號】    97,消債抗,28
【裁判日期】    970812
【裁判案由】    更生事件
【裁判全文】
臺灣臺北地方法院民事裁定            97年度消債抗字第28號
抗  告  人  甲○○
上列抗告人因消費者債務清理條例聲請更生事件，對於中華民國
97年7月2日本院民事庭97年度消債更字第396號裁定提起抗告，
本院裁定如下：
    主  文
抗告駁回。
抗告程序費用新台幣壹仟元由抗告人負擔。
    理  由
一、按更生及清算事件專屬債務人住所地之地方法院管轄，消費
    者債務清理條例第5條第1項定有明文。而上開規定所謂「住
    所」，應依民法第20條第1項之規定定其意義，故依一定之
    事實，足認以久住之意思，住於一定之區域者，即為設定其
    住所於該地。蓋我國民法關於住所之設定，兼採主觀主義及
    客觀主義之精神，倘主觀上有久住一定區域之意思，客觀上
    有住於一定區域之事實，該一定之區域即為住所（最高法院
    28年滬上字第112號及27年上字第2454號判例、93年台抗字
    第393號裁判意旨參照）。
二、抗告意旨略以：抗告人自民國94年起即上台北謀職，有抗告
    人94年度至96年度所得清單、勞工保險資料表、公司登記資
    料查詢結果可稽，抗告人之生活、工作之地點皆在台北市，
    堪認本院應有管轄權，為此提出抗告，請求廢棄原裁定云云
    。
三、經查，抗告人戶籍設在高雄市○○區○○路490號，有戶籍
    謄本影本在卷可稽（見原審卷第17頁）。抗告意旨雖稱抗告
    人自94年起即北上工作多年，工作地點皆位於台北市云云，
    然依抗告人94年度綜合所得稅各類所得資料清單所示（見本
    院卷抗證一），抗告人94年度有設於台北市松山區○○○路
    ○段337號5樓之登琪爾開發有限公司所得1筆、設於台南市○
    區○○路1段177號4樓登琪爾企業社之所得1筆、設於高雄市
    楠梓區○○路490號1樓禾國有限公司之所得1筆，是抗告人9
    4年度工作地點包括台北市、台南市、高雄市三地，即難僅
    以其工作地點之位置而認定抗告人有久住台北市之意。又抗
    告人於聲請狀所載之住所地固為台北市○○○路○段337號5
    樓，惟抗告人於抗告狀所載住所地為台北市○○○路11號2
    樓，可見上述抗告人所稱之住所地並非同一，即非其長住久
    居之地，僅係因工作需求而租住或借住，若因工作地點變更
    、交通便利性、居住品質等考量，亦有搬離現租屋或借住地
    之可能，主客觀上均難認有久住該處之事實。再抗告人所提
    出之保單借款審查表、債務協商之協議書等文書（見原審卷
    第13、19頁），所載之抗告人住址，皆為其高雄市○○區○
    ○路490號之戶籍地址，顯見抗告人與戶籍地有密切之往來
    及聯繫，而設定住所於高雄市○○區○○路490號地址，以
    該址為其戶籍地。原裁定將抗告人本件更生聲請，移送台灣
    高雄地方法院，並無違誤，抗告意旨指摘原裁定不當，求予
    廢棄，非有理由，應予駁回。
四、綜上所述，本件抗告為無理由，爰依消費者債務清理條例第
    11 條第2項、第15條，民事訴訟法第495條之1第1項、第449
    條第1項、第95條、第78條，裁定如主文。
中    華    民    國    97    年    8     月    12    日
                  民事第六庭審判長法  官  張競文
                                  法  官  鄧德倩
                                  法  官  蕭清清
以上為正本係照原本作成
本裁定不得再抗告
中    華    民    國    97    年d    8    月    12    日
                                  書記官  林秀娥


司法院資訊處製作；財團法人民間司法改革基金會備份。
